【裁判字號】    95,交聲,121
【裁判日期】    950915
【裁判案由】    聲明異議
【裁判全文】
臺灣屏東地方法院交通事件裁定         95年度交聲字第121號
原處分機關  交通部公路總局高雄區監理所屏東監理站
異  議  人  甲○○
即受處分人
上列異議人因違反道路交通管理處罰條例案件，對於交通部公路
總局屏東監理站95年6 月1 日所為之處分（原處分案號：屏監違
字第裁82-V00000000號），聲明異議，本院裁定如下：
    主  文
原處分撤銷。
甲○○不罰。
    理  由
一、原處分機關以：異議人即受處分人甲○○於民國95年1 月25
    日16時45分許，駕駛車牌號碼2R-0702 號自用小客車，在屏
    東縣屏東市○○路與博愛路路口，與丙○○騎乘之車牌號碼
    BG9-793 號重型機車發生擦撞，認異議人因支線道車不讓幹
    道車先行之違規，為屏東縣警察局交通警察隊以屏警交字第
    V00000000 號舉發違反道路交通管理事件通知單舉發，爰依
    道路交通管理處罰條例第45條第9 款（裁決書贅引第1 項）
    之規定，裁處罰鍰新臺幣600 元，並依同條例第63條第1 項
    第1 款（裁決書漏引第1 款）之規定，記違規點數1 點之處
    分。
二、異議意旨略謂：事故當時有1 部自小客車停放在民族路，佔
    據一半的慢車道，異議人在博愛路口停止線停止，先左看再
    右看並打左轉方向燈，行至十字路口中心，即將左轉完成之
    際，遭丙○○騎機車撞及所駕自小客車左後座門，本件事故
    係因丙○○行駛在禁行機車道，且通過路口時未減速慢行，
    仍以時速50-60 公里之速度前進，而撞擊異議人所駕自小客
    車左後方車身，為此聲明異議，請求撤銷原處分等語。
三、按汽車駕駛人，爭道行駛，有支線道車不讓幹線道車先行情
    形者，處新臺幣600 元以上1,800 元以下罰鍰；汽車駕駛人
    有第45條情形者，除依原條款處罰鍰外，並予記違規點數1
    點，道路交通管理處罰條例第45條第9 款及第63條第1 項第
    1 款分別定有明文。
四、次按交通違規事件之裁罰，性質上屬於交通行政主管機關本
    於職權就公法上具體事件所為之決定而對外直接發生法律效
    果之單方行政行為；關於其新舊法之適用，參照95年2 月5
    日施行之行政罰法第5 條規定：「行為後法律或自治條例有
    變更者，適用行政機關最初裁處時之法律或自治條例。但裁
    處前之法律或自治條例有利於受處罰者，適用最有利於受處
    罰者之規定」之意旨，應認關於交通違規案件之處罰，仍有
    「從新從輕原則」之適用（臺灣高等法院94年度交抗字第67
    9 號交通事件裁定意旨參照）。查異議人甲○○行為後，原
    處分機關於95年6 月1 日為本件裁決，而道路交通安全規則
    第102 條係於95年6 月30日經交通部交路字第0950085038號
    令、內政部台內警字第0950870865號令會銜修正發布定自95
    年7 月1 日施行，則本件應以原處分機關裁處時即修正前之
    道路交通安全規則第102 條為據。至異議人行為後，道路交
    通管理處罰條例第45條第9 款關於支線道車不讓幹線道車先
    行之處罰並未有修正，自無行政罰法第5 條規定之適用，合
    先敘明。
五、查轉彎車應讓直行車先行，但直行車尚未進入交岔路口，而
    轉彎車已達中心處開始轉彎，直行車應讓轉彎車先行，修正
    前道路交通安全規則第102 條第1 項第6 款定有明文。本件
    異議人甲○○駕駛上開自小客車行駛之博愛路為設有閃光紅
    燈號誌之支線道，而丙○○騎乘上開機車行駛之民族路則為
    設有閃光黃燈號誌之幹線道之情，有道路交通事故現場圖1
    紙（見本院卷第22頁）及現場相片2 幀（見本院卷第28頁）
    在卷足憑，是異議人駕駛上開自小客車行經該路口時為支線
    道車，丙○○騎乘上開機車行經該路口時為幹線道車之事實
    應堪認定。又證人丙○○於本院審理時結證稱：伊騎車與其
    他3 、4 台機車快接近民族路與博愛路口時，異議人從伊右
    邊出來突然要通過路口，伊車行方向是閃黃燈，他的方向是
    閃紅燈，異議人通過路口時應該暫停，其他車輛已閃過異議
    人，但是伊無法閃避才撞上去，事故前伊騎車在慢車道，異
    議人車速沒有很快，伊騎過去時他突然出來要通過路口，伊
    即將通過路口前有車子停放在慢車道上，伊有向左繞行該車
    輛，伊與異議人車輛撞擊點在快慢車道分隔線延伸至路口處
    ，應該是異議人先到路口，其他車輛從異議人車後方閃過，
    伊才撞上他的左後車身等語（見本院卷第37頁反面至第38頁
    正面），參以本件事故發生時民族路由東往西方向近博愛路
    處有2 部自小客車佔據慢車道違規停車，異議人所駕車輛之
    車損狀況為左後車門下方及左後輪有擦痕，而丙○○所騎機
    車之車損狀況則為前斜板左下方有擦痕等情，亦有現場及車
    損相片6 幀（見本院卷第30頁至第33頁）附卷可稽，是本件
    係丙○○以其所騎乘之機車正面撞擊異議人所駕車輛之左後
    方，而本件兩車之撞擊點，應在民族路由東往西方向之快慢
    車道分隔線延伸之路口中心處，足徵異議人駕駛上開自小客
    車自博愛路欲左轉至民族路而行經前揭路口點時，丙○○騎
    乘之機車尚未達前揭路口，是異議人顯然先駛入該路口，嗣
    丙○○騎乘之機車始直行進入該路口而與異議人駕駛之上開
    自小客車左後方擦撞，則異議人所駕駛之車輛雖為支線道車
    ，然其係先行進入前揭路口之車輛並已開始轉彎，自無爭道
    行駛不讓幹線道車先行之情形，難認有違反道路交通管理處
    罰條例第45條第9 款及修正前道路交通安全規則第102 條第
    1 項第6 款之規定。
六、至原舉發機關雖認異議人甲○○駕駛上開自小客車行經前揭
    閃光紅燈號誌交岔路口時，未停止於交岔路口前即駕車前行
    ，致遭丙○○騎車撞擊云云，惟查，閃光黃燈表示「警告」
    ，車輛應減速接近，注意安全，小心通過；閃光紅燈表示「
    停車再開」，車輛應減速接近，先停止於交岔路口前，讓幹
    道車優先通行後認為安全時，方得續行，道路交通標誌標線
    號誌設置規則第211 條第1 項第1 款、第2 款分別定有明文
    ，異議人於本院審理時堅稱其有暫停在前揭路口，未見左右
    來車始駕車前行等語（見本院卷第4 頁、第37頁、第38頁）
    ，而證人即舉發本件違規之警員乙○○於本院審理時結證稱
    ：依照筆錄異議人一開始稱無暫停，後來又更正為有暫停再
    看是否有來車經過始通過該路口等語（見本院卷第39頁），
    然觀諸卷附異議人之道路交通事故談話紀錄表（見本院卷第
    23頁），其上原記載異議人沒有發現對方，後改載有發現對
    方，約20公尺前，當時其有（沒）發現對方，再向右看，右
    側無來車，其前進時就發生碰撞等字樣，並經異議人在其上
    按捺指印，可知異議人於屏東縣警察局交通隊受詢問時，並
    未陳稱其有否在前揭路口暫停，且證人丙○○於本院審理時
    亦證稱異議人車速沒有很快等語，則異議人辯稱其有暫停在
    前揭路口尚非不足採，本院因認並無證據證明異議人未在前
    揭閃光紅燈號誌交岔路口暫停，原舉發機關之上開認定即屬
    無據。又本件事故發生時民族路由東往西方向近博愛路處有
    2 部自小客車佔據慢車道違規停車，丙○○原騎乘上開機車
    行駛在慢車道，即將通過路口前因有車子停放在慢車道上而
    向左繞行該車輛等情，均如上述，則異議人雖在前揭路口暫
    停，然因民族路由東往西方向之慢車道有2 部自小客車違規
    停車，且丙○○斯時行駛在該2 部自小客車後方之慢車道上
    尚未接近前揭路口，則異議人原稱其駕車欲通過前揭路口時
    未見丙○○等情應與事實相符，是異議人於本件事故發生前
    既已暫停在前揭路口未見來車而續行，自與上開道路交通標
    誌標線號誌設置規則無違，另支線道車與幹線道車發生碰撞
    後，應推究其原因，非可僅以碰撞之事實即遽認係支線道車
    不讓幹線道車先行，而強令支線道車受處罰，原舉發機關之
    認定亦有所誤會，均予敘明。
七、綜上所述，本件異議人甲○○既無爭道行駛支線道車不讓幹
    線道車先行之情形，則原處分機關逕以異議人違反道路交通
    管理處罰條例第45條第9 款、第63條第1 項第1 款之規定，
    裁處罰鍰新臺幣600 元，並記違規點數1 點之處分，即有可
    議，自應撤銷原處分，另由本院裁定如主文第2 項所示。
據上論斷，應依道路交通案件處理辦法第20條，裁定如主文。
中    華    民    國    95    年    9     月    15    日
                    交通法庭    法  官  林家聖
以上正本證明與原本無異。
如不服本裁定應於收受送達後5 日內向本院提出抗告書狀敘述抗
告之理由抗告於臺灣高等法院高雄分院。
中    華    民    國    95    年    9     月    15    日
                                書記官  莊正彬


司法院資訊處製作；財團法人民間司法改革基金會備份。
